臺灣嘉義地方法院民事判決
110年度朴簡字第144號
原      告  南山產物保險股份有限公司

法定代理人  蔡漢凌  
訴訟代理人  張哲瑀  
複  代理人  陳錦秋  
被      告  余成興  

上列當事人間請求侵權行為損害賠償事件，在民國110年9月9日
言詞辯論終結，本院判決如下：
    主  文
被告應給付原告新臺幣75,308元，及自民國110年6月22日起至清
償日止，按週年利率百分之5計算之利息。
原告其餘之訴駁回。
訴訟費用新臺幣2,100元，由被告負擔新臺幣794元，餘由原告負
擔。
本判決原告勝訴部分得假執行。
    事實及理由
甲、程序事項
    被告經合法通知，未於言詞辯論期日到場，亦無民事訴訟法
    第386條各款規定之情形，本院依原告之聲請，由其一造辯
    論而為判決。
乙、實體事項
一、原告主張：
　㈠原告承保訴外人陳佳婍所有車牌號碼000-0000號自用小客車
    （下稱A車）之車體損失險。訴外人李學翊於民國108年7月1
    4日上午11時33分許，駕駛A車行經嘉義縣○○鎮○○里000號計
    畫道路與信義街口時，遭被告駕駛車牌號碼000-0000號車輛
    （下稱B車）碰撞，致A車受損。A車經送修復，支出費用新
    臺幣（下同）199,269元（包括零件76,155元、工資41,122
    元、烤漆81,992元），原告已依保險契約給付被保險人。系
    爭事故應該由被告負擔70％過失責任。原告依據保險法第53
    條第1項規定代位民法第191條之2、第213條第3項之權利，
    提起本件訴訟等語。
　㈡並聲明：被告應給付原告199,269元，及自起訴狀繕本送達被
    告之翌日起至清償日止，按年利率百分之5計算之利息。
二、被告未於言詞辯論期日到場，亦未提出任何書狀為任何答辯
    和聲明。
三、得心證之理由：
  ㈠原告主張之上開事實，業據其提出南山產物保險股份有限公
    司汽車保險理算書、汽（機）車保險理賠申請書、A車駕駛
    人身分證、A車行駛執照、嘉義縣警察局布袋分局道路交通
    事故當事人登記聯單、嘉義縣警察局道路交通事故初步分析
    研判表、道路交通事故現場圖、現場照片、估價單、統一發
    票、A車受損照片及保單查詢等件影本為證（本院卷第11、8
    3至121頁），核與嘉義縣警察局布袋分局函送之嘉義縣警察
    局布袋分局檢送之道路交通事故現場圖、道路交通事故調查
    報告表㈠㈡、A3類道路交通事故調查紀錄表、車損及道路全景
    照片、酒精測定紀錄表、道路交通事故當事人登記聯單、車
    號查詢汽車車籍、證號查詢汽車駕駛人、車輛詳細資料報表
    、道路交通事故初步分析研判表等資料相符（本院卷第23至
    63頁），而被告也沒有提出任何爭執，應可認原告上開主張
    之事實為真實。
  ㈡按因故意或過失，不法侵害他人之權利者，負損害賠償責任
    ；汽車、機車或其他非依軌道行駛之動力車輛，在使用中加
    損害於他人者，駕駛人應賠償因此所生之損害。但於防止損
    害之發生，已盡相當之注意者，不在此限，民法第184條第1
    項前段、第191條之2分別定有明文。又按汽車行駛時，駕駛
    人應注意車前狀況，並隨時採取必要之安全措施，道路交通
    安全規則第94條第3項、第102條第1項第7款分別定有明文。
    經查，A車跨越行駛在由南往北信義街雙黃線上，尚未過信
    義街的路口兩側都停有車輛占用信義街的道路，B車則沿嘉
    義縣○○鎮○○里000號計畫道路由西往東方向行駛至該無號誌
    路口時右轉，適A車行駛至該路口，兩車發生碰撞等情，有
    兩造之交通事故談話紀錄表、道路交通事故現場圖及道路交
    通事故調查報告表㈠在卷可佐（本院卷第33、35及37頁），
    並經本院當庭勘驗光碟內系爭車輛行車紀錄器影片屬實（本
    院卷第142頁）。而依當時情形，並無不能注意之情形，被
    告及原告保車駕駛人李學翊均因信義街兩側均有車輛占用道
    路導致其2人未能遵循車道右轉及直行(若兩車均遵行車道行
    駛則不會發生碰撞），因此，其2人於行經該路口時，本應
    注意車前狀況並隨時採取必要措施，竟均疏未注意及此，兩
    車因而發生碰撞，致兩車受損，堪認兩造就系爭事故之發生
    均有過失甚明。本院衡酌雙方均是因為信義街兩側車輛占用
    道路導致其2人行經上開交岔路口時都沒有注意車前狀況的
    過失程度，故認雙方就系爭事故之發生應同為肇事原因，應
    各負5成之過失責任。被告之過失行為與A車受損害間，具有
    相當因果關係，被告自應負侵權行為損害賠償責任。而原告
    既依保險法第53條第1項規定行使保險代位權，原告自應繼
    受李學翊之與有過失責任。
  ㈢按故意或過失，不法侵害他人之權利者，負損害賠償責任；
    汽車、機車或其他非依軌道行駛之動力車輛，在使用中加損
    害於他人者，駕駛人應賠償因此所生之損害，民法第184條
    第1項前段、第191條之2前段定有明文。又被保險人因保險
    人應負保險責任之損失發生，而對於第三人有損失賠償請求
    權者，保險人得於給付賠償金額後，代位行使被保險人對於
    第三人之請求權；但其所請求之數額，以不逾賠償金額為限
    ，保險法第53條第1項亦有明定。本件被告因其過失行為致A
    車受有損害，業經認定如前，被告自應就A車之損害負賠償
    責任。另原告於系爭事故發生後，已依約給付被保險人199,
    269元，故原告代位請求被告賠償A車因系爭事故所受之損害
    ，洵屬有據。
　㈣按物被毀損時，被害人除得依民法第196條請求賠償外，並不
    排除民法第213條至第215條之適用。依民法第196條請求賠
    償物被毀損所減少之價額，得以修復費用為估定之標準，但
    以必要者為限（例如：修理材料以新品換舊品，應予折舊）
    （最高法院77年度第9次民事庭會議決議意旨參照）。查A車
    因系爭事故受損，修理費為199,269元（包括零件76,155元
    、工資41,122元、烤漆81,992元），有原告所提出之估價單
    在卷可稽，且未據被告爭執，堪認屬實。又依前揭說明，A
    車之修復既以新零件更換被毀損之舊零件，自應將零件折舊
    部分予以扣除。而依行政院所頒「固定資產耐用年數表」及
    營利事業所得稅查核準則第95條第6項規定，自用小客車之
    耐用年數為5年，平均每年折舊率為20%，固定資產提列折舊
    採用平均法者，以1年為計算單位，其使用期限未滿1年者，
    按實際使用之月數相當於全年之比例計算之，不滿1月者，
    以月計。準此，A車為104年10月出廠，有行車執照影本在卷
    可稽（本院卷第93頁），故A車出廠至108年7月14日發生系
    爭事故時，已使用3年10月，故A車零件費用依平均法計算扣
    除折舊後之費用為27,501元（應扣除之折舊金額詳如附註計
    算式所示）。至於鈑金及工資、烤漆部分，則沒有前述應為
    折舊的問題。因此，本件A車因系爭事故所支出之修理費用
    ，應以150,615元（計算式：零件27,501元+工資41,122元+
    烤漆81,992元）為必要，逾此範圍即屬無據，不應准許。
　㈤按損害之發生或擴大，被害人與有過失者，法院得減輕賠償
    金額，或免除之，民法第217條第1項定有明文。查被告應負
    5成過失責任，已如前述，依此計算，原告得請求賠償之金
    額為75,308元（計算式：150,615×0.5≒75,308，元以下四捨
    五入）。
四、綜上所述，原告依據保險代位及侵權行為的法律關係，請求
    被告給付75,308元，及自起訴狀繕本送達翌日即110年6月22
    日（本院卷第73-75頁）起至清償日止，按週年利率百分之5
    計算之利息，為有理由，應予准許；逾此部分之請求，則無
    理由，應予駁回。
五、本件事證已臻明確，兩造其餘之主張、陳述及所提證據暨攻
    擊防禦方法，經本院審酌後，認與本件判決結果無影響，爰
    不一一贅述，附此敘明。
六、本件係就民事訴訟法第427條訴訟適用簡易程序所為被告部
    分敗訴之判決，爰依同法第389條第1項第3款之規定，職權
    宣告假執行。
七、本件訴訟費用，依照民事訴訟法第79條規定，由兩造按照各
    自勝敗的比例分擔。經查，本件訴訟費用是原告繳納的第一
    審裁判費2,100元，有本院自行收納款項收據可以證明。因
    此，本院一併確定被告應該負擔的費用額為794元【計算式
    ：75,308元÷199,269元×2,100元≒794（元以下四捨五入）】
    ，餘由原告負擔。
中　　華　　民　　國　　110 　年　　9 　　月　　22　　日
                  臺灣嘉義地方法院朴子簡易庭
                                  法　官　周欣怡
以上正本係照原本作成。
如對本判決上訴，須於判決送達後20日內向本庭（嘉義市文化路
308之1號）提出上訴狀（均須按他造當事人之人數附繕本）。如
委任律師提起上訴者，應一併繳納上訴審裁判費。
中　　華　　民　　國　　110 　年　　9 　　月　　22　　日
                                  書記官  葉芳如
計算式：依平均法計算零件折舊之計算式（元以下四捨五入）
    ㈠殘價＝取得成本÷（耐用年數＋1），零件殘價：76,155÷（5+
      1）≒12,693。
    ㈡折舊額＝（取得成本－殘價）×1/（耐用年數）×（使用年數
      ），折舊額：（76,155－12,693）×1/5×(3+10/12)≒48,654
　　㈢扣除折舊後的價值＝（新品取得成本－折舊額），零件扣除
      折舊後之價值：76,155－48,654＝27,501